臺灣高等法院臺中分院刑事判決　　　　　　　　　九十年度交上訴字第一九二九號
　　上　訴　人　臺灣彰化地方法院檢察署檢察官
　　上　訴　人
　　即　被　告　丙○○
　　選任辯護人　林世祿
右上訴人，因被告過失致死案件，不服臺灣彰化地方法院九十年度交訴字第一０一號
，中華民國九十年九月十三日第一審判決（起訴案號：臺灣彰化地方法院檢察署九十
年度偵字第二二四八號）提起上訴，本院判決如左：
    主      文
原判決撤銷。
丙○○因過失致人於死，處有期徒刑伍月，如易科罰金，以參佰元折算壹日。
    事      實
一、丙○○於民國（下同）八十九年十月二十六日十七時二十分許，騎乘車牌號碼Ｊ
    ＢＣ─三一八號重型機車，沿彰化縣秀水鄉陜西村水尾巷由東往西方向行駛，行
    經該巷四十之三號與無名巷之交岔路口時，本應注意行經狹路、無號誌交岔路口
    時，應減速慢行，作隨時停車之準備，而依當時路況及天候並無不能注意之情事
    ，竟未減速慢行，作隨時停車之準備，仍以每小時四十公里之速度通過該交岔路
    口，適騎乘腳踏車在丙○○右前方之李謝不碟欲左轉進入上開無名巷，亦疏未注
    意左轉彎應繞越道路中心處左轉並讓直行車輛優先通行之規定即貿然左轉，丙○
    ○之機車前輪因而撞及李謝不碟之腳踏車前輪左側，致李謝不碟人車倒地，受有
    頭部外傷、顱內出血等傷害，經送醫急救，延至翌日（即同月二十七日）一時五
    十分許不治死亡。丙○○於肇事後，即託請附近居民撥打電話報案，並向到場處
    理之員警表明其為肇事者而自首接受裁判。
二、案經彰化縣警察局鹿港分局報請臺灣彰化地方法院檢察署檢察官相驗後，自動檢
    舉而偵查起訴。
    理      由
一、訊據上訴人即被告（下稱被告）丙○○，固坦承在上開時地，駕駛重機車與被害
    人李謝不碟所騎乘之腳踏車相撞，因而致被害人受傷，經送醫急救仍不治死亡，
    其多多少少有過失之情事，惟於原審及本院先後辯稱：其行經上開交岔路口時，
    有注意到前方被害人之腳踏車，也有減速慢行，但因被害人突然左轉，其未能及
    時將車煞停，才會發生車禍，其之過失較小，只能賠償四十萬元云云。被告之選
    任辯護人並為被告辯稱：該路段限速應為六十公里，道路交通事故調查報告表記
  載有誤，被告並未超速，亦無過失云云。本院經查：
(一)被告如何於右揭時地，騎乘重型機車，因不及將車煞停致撞擊被害人，導致被害
    人死亡之事實，業據被告在迭次偵審中坦承不諱，核與被害人之夫甲○○指稱之
    情節相符，並有道路交通事故調查報告表一紙、現場照片十幀附卷可證。又被害
    人確因本件車禍致頭部外傷、顱內出血而死亡，亦經臺灣彰化地方法院檢察署檢
    察官督同檢驗員相驗明確，有相驗屍體證明書、驗斷書及勘驗筆錄等在卷可憑，
    並有彰化基督教醫院法醫參考病歷摘要一紙附卷可參，可見被告上開自白核與事
    實相符，自堪採信。被告雖執前詞置辯，然被告如何在肇事路段未減速慢行準備
    隨時停車，而撞擊被害人所騎腳踏車等情，已據在場之甲○○指述：「我和太太
    （即被害人）去田裡回來，我騎機車，我太太騎腳踏車，我騎在後面，被告的機
    車從我後面很快通過才會撞到我太太的腳踏車，我騎的速度約二、三十公里‧‧
    ‧被告車速太快才會那麼嚴重」等語在卷（參見本院卷二七、五四頁）。且本件
    肇事責任經送鑑定結果，認定「被告駕駛重機車行經狹路無號誌交岔路口未減速
    慢行作隨時停車之準備，致未及煞避，為肇事次因。李謝不碟騎腳踏車左轉不當
    ，為肇事主因」，此有臺灣省彰化縣區車輛行車事故鑑定委員會之鑑定意見書可
    稽（參見偵查卷六頁），經本院再送請臺灣省車輛行車事故覆議鑑定委員會覆議
    結果，照原鑑定意見，惟文詞改為「李謝不碟騎乘腳踏車，行經無號誌岔路口，
    左轉時未讓左側後方接近之直行機車先行，為肇事主因」，此有該會九十一年一
    月十一日之函文在卷可佐，再參以被害人年已六十有餘，騎乘腳踏車，速度應甚
    為緩慢，而依被告所供：其有看見被害人騎在右前方等語，則倘被告於肇事路段
    減速並作隨時停車之準備，自有充分時間採取必要之安全措施，不致於肇事，是
    被告於前開時地因未能減速，肇致本件車禍之事實，洵堪認定。
(二)按行經無號誌之交岔路口時，應減速慢行，作隨時停車之準備，道路交通安全規
    則第九十三條第一項第四款定有明文。本件被告為領有駕照之駕駛人，對於前開
    規定，自知之甚稔，而依卷附之道路交通事故調查報告表及現場照片所示，當時
    天候、路況均為良好，並無不能注意之情事，被告竟疏未注意，未減速慢行即冒
    然高速前行，因而肇事致被害人死亡，被告自難辭其過失責任，況被告於本院九
    十一年一月二十九日審理時，亦坦承其有較小之過失責任云云，可見被告之過失
    責任，要堪認定。再者，被害人確因本件車禍死亡，是被告之過失行為與被害人
    之死亡間，自具有相當之因果關係，至為顯明。且被害人騎乘腳踏車行經肇事路
    段，疏未注意轉彎車應讓直行車先行，雖為本件肇事主因，而對於結果之發生亦
    有過失，有前開鑑定意見書、覆議函文在卷可參，惟本件車禍既係因被告前開過
    失行為所併合肇致，被告自難辭其過失責任。又被告之選任辯護人所辯道路交通
    事故調查報告表之速限記載三十公里有誤乙節，惟按行車速度，應依標誌之規定
    ，無標誌者，在市區道路，時速不得超過四十公里，在郊外道路不得超過六十公
    里，為九十年五月三十日修正前道路交通安全規則第九十三條第一項第一款定有
    明文。經查，被告選任辯護人上開主張，固有該調查報告表可稽，經本院函請彰
    化縣警察局鹿港分局查明該時速法規依據何在，據該局之函覆，雖未具體查明，
    然已有上開法規可憑，且本件被告所遵行之道路並無號誌、亦為無限速標誌之交
    岔路口，有道路交通事故調查報告表暨所附之警繪現場圖在卷可稽，則依上開法
    條第四款之規定，姑不論被告是否超速行駛，被告均應減速慢行，而被告於偵審
    中均供稱其車速為時速四十公里左右等語在卷，縱堪認被告未有超速之情節，仍
    堪認定被告有過失之情事（參見臺灣高等法院六十八年度法律座談會結論，最高
    法院二十四年上字第一六九六號判例意旨），辯護人執此指摘道路交通事故調查
    報告表記載有誤，並遽而主張被告應未超速云云，自難為其有利之認定，被告選
    任辯護人再請求函查該法令依據，核非必要。再者，依上所述，被告堪認定亦有
    過失，則被告選任辯護人辯稱依信賴原則，被告應無過失云云，亦難採取。綜上
    所述，本件事證明確，被告前揭所辯云云，核係臨訟卸責之詞，不足採信，其上
    開犯行洵堪認定，應依法論科。
二、核被告所為，係犯刑法第二百七十六條第一項之過失致死罪。被告於犯罪未發覺
    前，向前往處理車禍有犯罪偵查權之警員自首犯罪，接受裁判，業據至現場處理
    之警員巫慶昭於偵查中結證屬實，核與被告供稱伊託路人報案後留在現場處理等
    語相符，是其有接受裁判之意思甚明，符合自首之規定，應依刑法第六十二條前
    段規定減輕其刑。原審經審理之結果，認被告罪證明確，予以論科，固非無見。
    但查，被告犯罪後，均矢口否認犯行，且除強制險外，僅願賠償被害人家屬三、
    四十萬元，以致無法和解等情，已據被害人之夫甲○○供陳在卷，是原審於量刑
    時，依刑法第五十七條規定斟酌被告犯罪之一切情狀，量處被告有期徒刑四月，
    自有失出之嫌。且被告犯罪後，刑法第四十一條得易科罰金之法定最重本刑，已
    由三年提高至五年，該法條並修正公布為兩項，並於九十年一月十日公布，於同
    月十二日生效施行，而刑法第二條第一項所謂法律變更，係指有關論罪科刑所適
    用法律之一切刑罰法律變更而言，且所謂變更係指修正、廢止或另定特別法，是
    該第四十一條內容既有變更，且與本件被告得易科罰金有關，自應認係法律變更
    ，則經比較新舊法之規定，新法並無不利被告，自應逕適用新法，原審未加比較
    適用，亦有說明不須比較適用之理由，均有未洽。檢察官依告訴人之請求提起上
    訴，指摘原判決量刑過輕，非無理由，被告提起上訴，辯稱原審量刑過重云云，
    核為無理由，然原判決既有上開可議，即屬無可維持，應由本院將原判決撤銷改
    判。爰審酌被告前無不良素行，然輕忽道路交通安全規則之規定，罔顧他人行之
    安全，致生被害人死亡之結果，所生危害重大，且迄於本院言詞辯論前，均未能
    見其賠償被害人家屬損害之誠意，及其於本件交通事故之過失程度等一切情狀，
    量處如主文第二項所示之刑，並諭知易科罰金之折算標準，以示懲儆。
據上論斷，應依刑事訴訟法第三百六十九條第一項前段、第三百六十四條、第二百九
十九條第一項前段，刑法第二百七十六條第一項、第二條第一項前段、第六十二條前
段、第四十一條第一項，罰金罰鍰提高標準條例第一條前段、第二條，判決如主文。
本案經檢察官乙○○到庭執行職務
中      華      民      國      九十一  年      二      月      五      日
                                臺灣高等法院臺中分院刑事第二庭
                                    審判長法  官  羅  禮  政
                                          法  官　陳　欣　安
                                          法　官  蔡　聰　明
右正本證明與原本無異。
不得上訴。
                                          書記官　郭  振　祥
中      華      民      國      九十一  年      二      月      六      日
刑法第二百七十六條：
因過失致人於死者，處二年以下有期徒刑、拘役或二千元以下罰金。
從事業務之人，因業務上之過失犯前項之罪者，處五年以下有期徒刑或拘役，得併科
三千元以下罰金。
                                                                        Ａ
